臺灣高等法院臺中分院刑事判決　　　　　　　　　九十四年度交上訴字第五九八號
　　上　訴　人　臺灣台中地方法院檢察署檢察官
　　被　　　告　丙○○
右上訴人因被告公共危險等案件，不服臺灣臺中地方法院九十三年度交訴字第一三四
號中華民國九十四年一月十八日第一審判決（起訴案號：臺灣臺中地方法院檢察署九
十三年度偵字第一六二九九號），提起上訴，本院判決如左：
    主      文
原判決關於肇事逃逸部分撤銷。
丙○○駕駛動力交通工具肇事，致人受傷而逃逸，累犯，處有期徒刑捌月。
    事      實
一、丙○○前因違反電信法案件，經法院判處有期徒刑四月，如易科罰金以三百元折
    算一日確定，於民國（下同）九十年十一月二十六日易科罰金執行完畢，猶不知
    警惕，於九十三年九月十四日上午六時許，駕駛車牌Ｂ五─八八四三號自用小客
    車，自臺中市○○路出發欲返回臺中縣沙鹿鎮之住處，沿臺中市○區○○路往林
    森路方向行駛，於同日上午六時四十五分許，行經臺中市○○路二十一號前，因
    未注意車前狀況，並隨時採取必要之安全措施，及違規行駛慢車道，而由後撞及
    身著反光背心之馬路清潔工甲○○，致甲○○受有頭部外傷合併顱骨骨折及兩側
    顱內出血等重傷害（過失致重傷部分業據甲○○之妻乙○○撤回告訴，由原審法
    院判決不受理確定）。詎丙○○於駕駛動力交通工具肇事，致甲○○受重傷害後
    ，竟另基於肇事逃逸之犯意，當場駕駛前開自小客車逃離現場。嗣經甲○○同事
    饒麗雲目擊案發經過，並由路人記下丙○○之前揭車牌號碼，報警處理而循線查
    獲。
二、案經被害人甲○○之妻乙○○訴由臺中市警察局第一分局報告臺灣臺中地方法院
    檢察署檢察官偵查起訴。
    理      由
一、訊據被告丙○○對其於上揭時、地駕車，因過失肇事致人成傷而逃逸等情坦承不
    諱，核與證人饒麗雲於警詢及偵查中證述情節相符，且有道路交通事故現場圖、
    道路交通事故調查報告表（一）（二）各乙份、臺中市警察局舉發違反道路交通
    管理事件通知單影本、衛生署臺中醫院住院診斷證明書各一紙及現場照片七張等
    在卷可稽。按汽車駕駛人駕駛汽車肇事致人受傷或死亡，應即採取救護或其他必
    要措施，並向警察機關報告，不得駛離或逃逸，道路交通管理處罰條例第六十二
    條第一項定有明文。又因道路交通事故之發生，常非於己之鄰親家里，時有告救
    不能情事，乃科以肇事者須即採取救護或其他必要措施，並應向警察機關報告之
    法定義務，以防因就醫延誤致生無謂傷亡，並俾得通知傷亡者家屬到場，以明責
    任，是凡肇事人於行車肇事致人受傷或死亡，未即採取救護或其他必要措施，並
    向警察機關報告，即駕車逃逸者，均應依該規定處罰，至其嗣後是否受刑事訴追
    及已否與被害人達成民事和解，賠償損失，對其應受處罰乙節，並不生影響。職
    是之故，汽車駕駛人駕駛汽車肇事，不論其責任之歸屬為何，即有義務留在肇事
    現場，採取救護或其他必要措施，並向警察機關報告，以維護他人之生命與其他
    用路人之交通安全。其立法目的，既係促使駕駛人於肇事致死傷後，能對被害人
    即時救護，報告警察機關，以減少死傷，是該罪之成立祇以行為人有駕駛動力交
    通工具肇事，致人死傷而逃逸之事實為已足（最高法院九十二年度臺上字第四四
    六八號刑事判決參照）。本件被告駕駛車輛撞擊被害人甲○○致其倒地，且對被
    害人甲○○當場受有傷害已有認識，其竟未採取救護或其他必要措施，並向警察
    機關報告，即竟行駕車離去，嗣經警循線查獲，其肇事逃逸已甚灼然。本件事證
    明確，被告肇事逃逸之犯行，堪以認定。
二、核被告丙○○所為，係犯刑法第一百八十五條之四之肇事逃逸罪。其前因違反電
    信法案件，經法院判處有期徒刑四月，如易科罰金以三百元折算一日確定，於九
    十年十一月二十六日易科罰金執行完畢，有臺灣高等法院被告全國前案紀錄表及
    臺灣臺中地方法院檢察署刑案資料查註紀錄表在卷可查，其於前案執行完畢五年
    內再犯本件有期徒刑以上之罪，為累犯，應依刑法第四十七條加重其刑。
三、按刑法第五十九條之得酌量減輕其刑者，必須犯罪另有特殊之原因與環境等情，
    而在客觀上足以引起一般同情，認為即予宣告法定最低度刑期猶嫌過重者，始有
    其適用；至於犯罪之動機、犯罪之手段或犯罪後之態度等情狀，僅可為法定刑內
    從輕科刑之標準，不得據為酌量減輕之理由，最高法院九十一年台上字第七三三
    號判決要旨可資參照。原審以被告犯行明確予以論罪科刑，固非無見，惟本件被
    告肇事逃逸犯行，查其犯罪於客觀上並未有何足堪憫恕之情形，乃原審以被告犯
    後坦認犯行，遽認其情狀堪予憫恕，而依刑法第五十九條之規定減輕其刑，揆諸
    上揭說明，自非適法；公訴人據此上訴指摘原判決依刑法第五十九條酌減其刑為
    不當，非無理由，原判決既有可議，應由本院撤銷改判。爰審酌被告肇事後棄被
    害人於不顧，罪行不輕，惟犯後業與被害人家屬達成和解（有台中縣沙鹿鎮調解
    委員會調解書在卷足參），及被告犯後坦承犯行，態度尚稱良好等一切情狀，量
    處如主文第二項所示之刑。
據上論結，應依刑事訴訟法第三百六十九條第一項前段、第三百六十四條、第二百九
十九條第一項前段，刑法第一百八十五條之四、第四十七條，判決如主文。
本案經檢察官丁○○到庭執行職務。
中      華      民      國      九十四  年      四      月      二十六  日
                                臺灣高等法院臺中分院刑事第三庭
                                      審判長法　官　江　錫　麟
                                            法  官  廖  柏  基
                                            法  官  林  欽  章
右正本證明與原本無異。
如不服本判決應於收受送達後十日內向本院提出上訴書狀，其未敘述上訴之理由者並
得於提起上訴後十日內向本院補提理由書（均須按他造當事人之人數附繕本）。
                    書記官  巫  彥  佳
中      華      民      國      九十四  年      四      月      二十七  日
附錄論罪科刑法條
刑法第一百八十五條之四：
駕駛動力交通工具肇事，致人死傷而逃逸者，處六月以上五年以下有期徒刑。
                                                                        Ａ
